【裁判字號】    99,交簡上,62
【裁判日期】    991104
【裁判案由】    公共危險
【裁判全文】
臺灣彰化地方法院刑事判決            99年度交簡上字第62號
公  訴  人  臺灣彰化地方法院檢察署檢察官
上  訴  人
即  被  告  甲○○
上列上訴人因公共危險案件，不服本院99年度交簡字第1190號中
華民國99年7 月12日第一審判決（原檢察官聲請簡易判決處刑案
號：99年度偵字第4158號），本院管轄第二審合議庭判決如下：
    主  文
上訴駁回。
    事實及理由
一、本案經本院理結果，認第一審簡易判決認事用法及量刑均無
    不當，應予維持，並引用第一審刑事簡易判決書（含臺灣彰
    化地方法院檢察署檢察官聲請簡易判決處刑書）記載之犯罪
    事實、證據及理由（如附件）。
二、本件上訴人即被告甲○○（以下簡稱被告）上訴意旨略以：
    車號2251-UD 自用小客車原係由乙○○駕駛，但途經彰化縣
    北斗鎮○○路與宮後街口，乙○○即下車拿東西進去女婿家
    ，恰逢當日為一年一度之大甲媽祖繞境活動，因而當員警丙
    ○○看到當時在乘客座休息之被告，因已聞到被告身上有酒
    味，故大聲脅迫被告要求被告將上開車輛開走，被告依員警
    丙○○指示將車輛移動不到3 公尺路旁將車停妥，員警丙○
    ○即請被告至北斗分局偵辦，被告本係一守法之百姓，卻遭
    貪功之員警丙○○引誘犯罪，為此，請求撤銷原判決，更為
    被告無罪之判決等語。
三、程序事項：
    按當事人、代理人、辯護人或輔佐人聲請調查之證據，法院
    認為不必要者，得以裁定駁回之。下列情形，應認為不必要
    ：一、不能調查者。二、與待證事實無重要關係者。三、待
    證事實已臻明瞭無再調查之必要者。四、同一證據再行聲請
    者，刑事訴訟法第163 條之2 定有明文。被告於本院審理中
    聲請調閱設置於彰化縣北斗鎮○○路之監視錄影帶以證明案
    發當時之情形，此查，本院審酌本案犯罪過程已據被告於偵
    訊自白在卷而臻明確，且有證人乙○○、丙○○證述、酒精
    濃度檢測單、刑法第185 條之3 案件測試觀察紀錄表、汽車
    駕駛人酒後生理協調平衡檢測紀錄表及舉發違反道路交通管
    理事件通知單等相關證據可佐，自無另行調閱上開監視錄影
    帶之必要，被告上開聲請事項核無必要，應予以駁回。
四、證據能力方面：
  (一)按檢察官職司追訴犯罪，就審判程序之訴訟構造言，檢察官
    係屬與被告相對立之當事人一方，偵查中對被告以外之人所
    為之偵查筆錄，或被告以外之人向檢察官所提之書面陳述，
    性質上均屬傳聞證據。自理論上言，如未予被告反對詰問、
    適當辯解之機會，一律准其為證據，似有違當事人進行主義
    之精神，對被告之防禦權亦有所妨礙；然而現階段刑事訴訟
    法規定檢察官代表國家偵查犯罪、實施公訴，必須對於被告
    之犯罪事實負舉證之責，依法其有訊問被告、證人及鑑定人
    之權，證人、鑑定人且須具結，而實務運作時，偵查中檢察
    官向被告以外之人所取得之陳述，原則上均能遵守法律規定
    ，不致違法取供，其可信性極高，為兼顧理論與實務，乃於
    修正刑事訴訟法時，增列第159 條之1 第2 項，明定被告以
    外之人（含被害人、證人等）於偵查中向檢察官所為陳述，
    除顯有不可信之情況者外，得為證據，並於92年9 月1 日施
    行（最高法院94年度臺上字第7416號判決意旨參照）。又詰
    問權係指訴訟上當事人有在審判庭輪流盤問證人，以求發現
    真實，辨明供述證據真偽之權利，其於現行刑事訴訟制度之
    設計，以刑事訴訟法第166 條以下規定之交互詰問為實踐，
    屬於人證調查證據程序之一環；與證據能力係指符合法律所
    規定之證據適格，而得成為證明犯罪事實存在與否之證據資
    格，性質上並非相同。偵查中檢察官為蒐集被告犯罪證據，
    訊問證人旨在確認被告嫌疑之有無及內容，與審判期日透過
    當事人之攻防，調查證人以認定事實之性質及目的，尚屬有
    別。偵查中訊問證人，法無明文必須傳喚被告使之得以在場
    ，刑事訴訟法第248 條第1 項前段雖規定：「如被告在場者
    ，被告得親自詰問」，事實上亦難期被告有於偵查中行使詰
    問權之機會。此項未經被告詰問之被告以外之人於偵查中向
    檢察官所為之陳述，依刑事訴訟法第159 條之1 第2 項之規
    定，原則上屬於法律規定為有證據能力之傳聞證據，於例外
    顯有不可信之情況，始否定其得為證據。是得為證據之被告
    以外之人於偵查中所為之陳述，因其陳述未經被告詰問，應
    認屬於未經合法調查之證據，並非無證據能力，而禁止證據
    之使用。此項詰問權之欠缺，非不得於審判中由被告行使以
    補正，而完足為經合法調查之證據。倘被告於審判中捨棄詰
    問權，或證人客觀上有不能受詰問之情形，自無不當剝奪被
    告詰問權行使之可言（最高法院96年度臺上字第4064號判決
    要旨參照）。經查，證人乙○○、丙○○在檢察官偵查時，
    均係以證人之身分，經檢察官告以具結之義務及偽證之處罰
    ，經其等具結，而於負擔偽證罪之處罰心理下所為，係經以
    具結擔保其等證述之真實性；且上開證人分別於檢察官訊問
    時之證述，並無證據顯示係遭受強暴、脅迫、詐欺、利誘等
    外力干擾情形，或在影響其等心理狀況致妨礙其等自由陳述
    等顯不可信之情況下所為，況前揭證人均經被告在本院審理
    中行使對質詰問權，補正詰問程序，而完足為合法調查之證
    據，依上開說明，證人乙○○、丙○○分別於偵查中之證言
    ，自均具有證據能力。
  (二)又按被告以外之人於審判外之言詞或書面陳述，除法律有規
    定者外，不得作為證據，刑事訴訟法第159 條固定有明文，
    惟被告以外之人於審判外之陳述，雖不符同法第159 條之1
    至之4 規定，而經當事人於審判程序同意作為證據，法院審
    酌該言詞陳述或書面陳述作成時之情況，認為適當者，亦得
    為證據，同法第159 條之5 第1 項亦定有明文。經查，本案
    所引用被告以外之人於審判外之言詞或書面陳述（除理由欄
    四(一)所述部分外），其性質屬於被告以外之人於審判外之陳
    述，而為傳聞證據，且查無符合刑事訴訟法第159 條之1 至
    之4 等前4 條之情形者，原雖無證據能力，然此部分供述證
    據（含言詞及書面陳述）內容，業經本院審理時予以提示並
    告以要旨，且經檢察官及被告表示意見，被告及檢察官於本
    院審理時均表示同意作為證據，本院審酌上開證據資料製作
    時之情況，或因距離案發時間較近；或因較無人情施壓或干
    擾，且亦無違法、不當取供之情形存在及證明力明顯過低之
    瑕疵，揆諸前開規定，爰依刑事訴訟法第159 條之5 第1 項
    規定，認為以之作為本案之證據亦屬適當，自均有證據能力
    。
五、訊據被告固以上開情詞置辯，惟查：
（一）車號2251-UD 自用小客車原係有飲用含酒精飲料之乙○○
      駕駛，途經彰化縣北斗鎮○○路，乙○○即下車並將該車
      暫停在彰化縣北斗鎮○○路車道上，為被告所不爭執，並
      據證人乙○○於偵訊及本院審理時證述在卷（見偵查卷宗
      第30頁、本院99年10月21日審判筆錄第4 頁），此部分堪
      以認定。
（二）而當時負責大甲媽祖繞境而執行交通疏導勤務之員警丙○
      ○見車號2251-UD 自用小客車暫停在中華路車道上阻礙交
      通，丙○○即詢問路人該車車主為何人，而乙○○即從對
      面車道跑至丙○○旁並向丙○○表示車子係其所有，但非
      其駕駛，並指著被告表示該車係被告駕駛，丙○○即依乙
      ○○所述，轉向被告稱：「乙○○說車是你開的，請你將
      車子開走」等情，業據證人丙○○於本院審理時證述無訛
      （見本院上開審判筆錄第17頁、第22頁），且當時員警丙
      ○○口氣還好，亦據證人乙○○陳明在卷（見本院上開審
      判筆錄第11頁），則員警丙○○為疏導交通故要求暫停在
      中華路車道上阻礙交通之車號2251-UD 自用小客車移離，
      並依乙○○表示該車係被告駕駛之說詞而要求被告將該車
      輛駛離，當係其職權之正當行使，且其口氣還好，亦無職
      權行使過當之問題，與以危害相加之脅迫行為，顯屬有別
      ，準此，被告辯稱：丙○○大聲脅迫被告，要求被告將該
      車輛開走云云，顯與事實不符，不足採信。
（三）又被告另辯稱：丙○○已聞到被告身上有酒味，故要求被
      告將上開車輛開走云云，惟此為證人丙○○所否認，證人
      丙○○並陳稱：不知被告有飲酒等語在卷（見本院上開審
      判筆錄第19頁），查丙○○係站於該車駕駛座左前方，而
      被告則係坐於副駕駛座內，丙○○與被告相距約一、兩公
      尺等情，分據證人丙○○、乙○○陳明在卷（見本院上開
      審判筆錄第6 頁、第17頁），而被告雖有飲酒但酒味不會
      很重一節，亦據證人乙○○證述無訛（見本院上開審判筆
      錄第7 頁），則證人丙○○證述其不知被告有飲酒等語，
      尚無違反經驗法則之處。又丙○○當時係負責大甲媽祖繞
      境而執行交通疏導勤務，已如前述，是丙○○當時並非執
      行交通違規取締勤務，則丙○○未注意被告是否有飲酒，
      亦屬可能，基上，證人丙○○前開不知被告有飲酒之證詞
      ，核與常情相符，堪以採信。職是，被告上揭辯詞，要屬
      無據，委無足採。
（四）再被告因酒後駕車行車不穩，經警攔下要求查驗身分證及
      告知酒後不得開車時，曾向員警揚稱：「縣長特別助理」
      ，此有員警丙○○提出之錄音光碟可憑，並據本院當庭勘
      驗，製有勘驗筆錄在卷（見本院上開審判筆錄第13頁），
      是被告因酒後駕車不能安全駕駛動力交通工具，犯有公共
      危險罪行，經警查獲，即知自稱為「縣長特別助理」，祈
      以攀附權貴以豁免刑責，足知被告應為知悉事情利害關係
      之人，則其明知己身有飲酒，且該車係亦有飲酒之乙○○
      所駕駛，其於乙○○向員警丙○○陳稱該車係被告駕駛時
      ，當知乙○○係欲掩飾己身酒後駕車違反公共危險罪之犯
      行，其不思向員警丙○○表明其有飲酒情事不得駕車，並
      舉發乙○○有酒後駕駛違反公共危險罪之犯行，反逕將該
      車駛離，致因行車不穩遭員警丙○○查獲其酒後駕車之舉
      ，則被告應係亦為掩飾乙○○酒後駕車違反公共危險罪犯
      行，始於員警丙○○要求其將該車駛離時，逕行將該車駛
      離，是其所為，亦係構成公共危險罪，其前揭所辯顯不足
      阻卻其行為之違法性，是以，本件被告所犯公共危險罪事
      證已臻明確，其犯行自堪認定。
六、原審以被告所犯刑法第185 條之3 公共危險罪事證已臻明確
    ，並審酌被告犯罪情節暨被告之犯罪動機、目的、手段、生
    活狀況等一切情狀，據以論罪科刑，判處被告拘役40日，並
    諭知易科罰金之折算標準，核無不當，上訴人即被告指摘原
    判決不當，聲請撤銷原判決，改為被告無罪之判決，為無理
    由，應駁回其上訴。
七、至被告於公開法庭上，公然指稱證人丙○○「眼晴是不是瞎
    了，都沒有看到」等語，是否構成公然侮辱罪嫌，另證人乙
    ○○亦有飲用含酒精之飲料後駕車，是否構成公共危險罪嫌
    ，均應由臺灣彰化地方法院檢察署檢察官另行偵辦，附此敘
    明。
據上論斷，應依刑事訴訟法第455 條之1 第1 項、第3 項、第37
3 條、第368 條，判決如主文。
本件經檢察官詹喬偉到庭執行職務。
中    華    民    國    99    年    11    月    4     日
                  刑事第八庭  審判長法官  游秀雯
                              法      官  唐中興
                              法      官  王素珍
以上正本證明與原本無異。
本件不得上訴。
中    華    民    國    99    年    11    月    4     日
                              書記官      謝志鑫

司法院資訊處製作；財團法人民間司法改革基金會備份。
